【裁判字號】    90,上易,2582
【裁判日期】    901106
【裁判案由】    詐欺
【裁判全文】
臺灣高等法院刑事判決                            九十年度上易字第二五八二號
    上  訴  人
    即  被  告  乙○○
    選任辯護人  李進成
                黃勝文
右上訴人即被告因詐欺案件，不服臺灣台北地方法院九十年度易字第五七七號，中華
民國九十年六月五日第一審判決（起訴案號：臺灣台北地方法院檢察署八十八年度偵
緝字第一二四二號）提起上訴，本院判決如左：
    主  文
原判決撤銷。
乙○○共同連續意圖為自己不法之所有，以詐術使人將本人之物交付，處有期徒刑貳
年。
    事  實
一、乙○○從事汽車買賣生意，與甲○○（任職於學者影業公司，下稱學者公司）因
    買賣汽車而結識多年，甲○○於民國（下同）八十一年二月一日下午，因與龍祥
    影業公司之負責人王應祥因院線牌片問題，在設於台北市○○街○段一一三號龍
    祥影業公司內，發生糾紛並發生肢體衝突，經王應祥與龍祥公司職員李佩玲、蘇
    清江、謝明華等人訴由台北市政府警察局萬華分局報請台灣台北地方法院檢察署
    檢察官，對其提出傷害告訴後，經檢察官於八十一年四月二日以八十一年度偵字
    第三九三九號以其涉有傷害之罪嫌因而向台灣台北地方法院提起公訴在案，嗣經
    台灣台北地方法院於八十一年六月二十九日以八十一年度易字第三四八二號判決
    判處有期徒刑一年，甲○○不服而向本院提起上訴，乙○○得知甲○○因上開案
    件在本院涉訟中，遂與王明道、劉明信及確實姓名年籍不詳之賴姓成年男子等人
    （以上之人均未經起訴），均明知並無管道可以為甲○○擺平訴訟官司，竟共同
    基於意圖為自己不法所有之概括犯意，先自八十一年七月間起，多次夥同王明道
    、劉明信及確實姓名年籍不詳之成年男子至台北市○○街八八號二樓之一甲○○
    任職之學者公司，接續向甲○○詐稱：有辦法擺平官司，改判無罪，但需要金錢
    來擺平云云。致使甲○○陷於錯誤，誤信乙○○等人有辦法擺平官司，先後陸續
    於八十一年七月三十一日、同年八月十七日在學者公司、台北市○○街○段一二
    ０巷十七號紳士咖啡廳等地，交付現金新台幣（下同）一百萬元、六十萬元予乙
    ○○，詎本院於八十二年三月二十三日以八十一年度上易字第四四七０號判決仍
    判處甲○○有期徒刑八月確定，乙○○猶多次夥同王明道、劉明信及確實姓名年
    籍不詳之賴姓成年男子等人，續共同承前揭意圖為自己不法所有之概括犯意，向
    甲○○詐稱：仍有辦法擺平官司，讓甲○○不用執行云云。使甲○○陷於錯誤，
    誤信乙○○等人仍有管道可以擺平官司，乃先後於八十二年三月三十日、同年四
    月十二日在學者公司陸續交付現金二十萬、十萬元予乙○○。乙○○等人以上開
    詐術共計向甲○○詐得合計一百九十萬元得手。嗣甲○○經檢察官通知到案發監
    執行，始知受騙，乃於刑滿出監後向檢察官提出訴追之請求。
二、案經被害人甲○○訴請台灣台北地方法院檢察署檢察官偵查起訴。
    理  由
一、訊據上訴人即被告乙○○固承認因從事汽車買賣而認識告訴人甲○○，告訴人甲
    ○○曾於右揭時地先後陸續交付予其上開數目之金錢等情不諱，然否認有何詐欺
    犯行，辯稱：其係向告訴人借款，並未以擺平官司為由詐騙告訴人云云。
二、經查：右揭事實業據告訴人甲○○、證人丙○自偵查、原審，乃至本院審理時均
    到庭結證在卷，互核相符，並有被告自承為其親自簽名之字據四張、告訴人所寄
    發之存證信函二份附卷可稽，復據原審及本院調閱告訴人上開傷害案件卷宗查明
    屬實，有各該判決在卷足憑，若被告係向告訴人借款，何以其中三張字據均載明
    「暫收」、另一張則載明「暫借」，均與一般借款書立借據之方式有違；而被告
    另外嗣後曾持客票，以在客票背書之方式向告訴人借款十萬元之事實，為被告及
    告訴人所是認，並有該支票一紙附卷可佐，則上開四筆款項如亦屬借款，以其中
    多筆金額遠大於十萬元之情觀之，告訴人理應要求被告同樣簽發支票或持他人客
    票借款，始符常情，告訴人斷無可能於本案四次交付款項予被告時，竟不尋求確
    保債權之其他擔保；又被告復自承均未償還上開金額，若係借款，在先前二筆借
    款之本金、利息均未償還之情況下，被告事隔半年多再要求借款，告訴人焉有不
    要求任何擔保之理；況告訴人與被告並無怨隙，若係借款未還，仍可以被告明知
    無償還資力而借款，卻長期拖欠不還為由提出詐欺告訴，何需捏造被告為「司法
    黃牛」作為詐欺罪告訴之原因事實？是被告選任辯護人所辯本案係屬民事債務糾
    紛，告訴人提出刑事告訴，是為索債之手段云云，顯非足採。另查觀之證人丙○
    自偵查起至本院審理先後多次到庭所為證述內容，彼堅指彼於「紳士咖啡廳那一
    次有應甲○○之邀到場見證，彼確實有在場聽聞見及被告對甲○○拍胸脯佯稱有
    辦法替甲○○擺平官司，並看到甲○○有交錢給被告」等語，彼證詞內容詳實明
    確，縱關於甲○○所交予被告之金錢數額雖與甲○○所指並不完全一致，但查因
    證人丙○並未親自經手該筆金錢，僅是在場見證，是以無法清楚得知該筆金錢之
    正確數目，此為在所難免，是以尚不得以證人所證之該筆金錢數額為五、六十萬
    元云云與告訴人所指之六十萬元等語，二者金額數目略有出入，即妄指證人丙○
    之證詞為不可採。且查茍告訴人有勾串證人丙○到庭故為不實指述之情形，衡情
    證人丙○當會向檢察官或法院陳稱於告訴人先後四次交款予被告之過程中，彼均
    有在場見聞，如此豈非更足以達到誣陷羅織被告罪狀之目的，彼焉會先後多次到
    庭均只證述僅於「紳士咖啡廳」該次有隨同告訴人到場云云。顯見證人丙○所證
    內容信而有徵，堪足採信。另查告訴人已經本院判決有期徒刑八月確定在案，隨
    時將入監執行，茍非被告復以「仍有辦法擺平官司，讓甲○○不用執行」云云為
    由再度行騙，於被告已索取一百六十萬元未予歸還，且即將入監執行之情形下，
    焉有可能再度借款予被告之理。而告訴人當時已經遭判刑確定，即將身陷囹圄，
    必將心亂如麻，茍有一絲免於執行之機會，告訴人當會願意嘗試，且本於先前對
    於被告之信任基礎，而此時被告所提出之活動價碼又非巨大數目，則被告利用告
    訴人亟欲擺脫刑責，姑且一試之心理，因此乘隙鼓其如簧之舌，再度對於告訴人
    施詐金錢，亦與常情並不相違背。綜上，被告所辯，應係畏罪飾卸之詞，尚無可
    採。被告與王明道、劉明信及確實姓名年籍不詳之賴姓成年男子等人，既明知無
    法擺平官司及使甲○○免於執行，猶於上開期日先後向甲○○施詐，詐得上開金
    錢，自屬施用詐術，並有不法所有之意圖，且有犯意之聯絡與行為之分擔。是本
    件事證已臻明確，被告犯行洵堪認定，應依法論科。至於被告選任辯護人另稱本
    案告訴人及證人所指述之王明道、劉明信及一賴姓成年男子至今未曾到庭說明云
    云。然查因其等確實之年籍資料不明，法院自無從傳訊。且查因其等經指訴為本
    案詐欺犯罪之共同正犯，縱其等到庭亦難期其等吐實供出真情，且查其等是否共
    同涉案，與被告是否觸犯詐欺犯行之認定並無何必要之關聯，告訴人斷無編造其
    等共同涉案之必要。又查本件事證已臻明確，雖其等迄未未到案，亦無影響被告
    犯行之認定，併此敘明。
二、核被告所為，係犯刑法第三百三十九條第一項之詐欺取財罪。按刑法上之連續犯
    ，係指有數個獨立之犯罪行為，基於一個概括的犯意，反覆為之，而觸犯同一性
    質之數罪名者而言，如果該項犯罪，係由行為人以單一行為接續進行，縱令在犯
    罪完畢以前，其各個舉動，已與該罪之構成要件完全相符，但在行為人主觀上對
    於各個舉動，不過為其犯罪行為之一部分者，當然成立一罪，不能以連續犯論。
    （最高法院二十八年上字第三四二九號判例參照）經查被告等向告訴人詐稱：有
    辦法擺平官司，改判無罪，但需要金錢來擺平云云為由，因而先後騙得一百萬元
    、六十萬元，及以仍有辦法擺平官司，讓告訴人不用執行云云為由，因而先後向
    告訴人騙得二十萬元、十萬元，其先後二階段過程中之先後二次各別騙款行為，
    應為其各別犯罪行為之一部分，應為接續犯。先後二次分別以：「有辦法擺平官
    司，改判無罪」云云、「仍有辦法擺平官司，讓告訴人不用執行」云云為由，因
    而分別騙得一百六十萬元、三十萬元之行為，時間緊接，方法雷同，所犯又係犯
    罪構成要件相同之罪名，顯係基於概括犯意為之，為連續犯，應依刑法第五十六
    條之規定以一罪論，並加重其刑。又公訴意旨漏未論及接續犯、連續犯，容有未
    洽，應予補充。被告與王明道、劉明信及確實姓名年籍不詳之賴姓成年男子等人
    間有犯意之聯絡與行為之分擔，應論以共同正犯。
三、原審對於被告論罪科刑，固非無見。但查被告先後二階段詐騙行為中之各別取款
    行為，應為其各別詐騙犯罪行為之一部分，應為接續犯，原審未予詳查，誤認其
    各別取款之接續行為均屬連續犯行為之一部份，於法即有違誤。被告上訴否認犯
    罪，雖不足採。但原判決既有上揭可議之處，仍應由本院加以撤銷改判。爰審酌
    被告明知並無管道可以擺平官司，卻一再以此理由詐騙告訴人，戕害司法之形象
    與信譽甚鉅，使人民對司法抱持懷疑之態度，惡性非輕，及其犯罪之動機、目的
    、手段、詐得之金錢數額非輕、所生之危害及犯罪後之態度等一切情狀，量處如
    主文所示之刑，以資懲儆。
四、據上論斷，應依刑事訴訟法第三百六十九條第一項前段、第三百六十四條、第二
    百九十九條第一項前段，刑法第二十八條、第五十六條、第三百三十九條第一項
    ，罰金罰鍰提高標準條例第一條前段，判決如主文。
本案經檢察官郭文東到庭執行職務。
中      華      民      國      九十      年      十一  月    六    日
                              臺灣高等法院刑事第九庭
                                  審判長法  官  李  文  成
                                        法  官  官  有  明
                                        法  官  周  盈  文
右正本證明與原本無異。
不得上訴。
                                        書記官  余  姿  慧
中      華      民      國     九十     年    十一    月      六        日
附錄：本案論罪科刑法條全文
刑法第三百三十九條第一項
意圖為自己或第三人不法之所有，以詐術使人將本人或第三人之物交付者，處五年以
下有期徒刑、拘役或科或併科一千元以下罰金。


司法院資訊處製作；財團法人民間司法改革基金會備份。
